【裁判字號】    99,交聲,485
【裁判日期】    990312
【裁判案由】    交管條例聲異
【裁判全文】
臺灣板橋地方法院交通事件裁定         99年度交聲字第485號
原處分機關  交通部公路總局臺北區監理所
異  議  人
即受處分人  甲○○
上列異議人即受處分人因違反道路交通管理處罰條例事件，對交
通部公路總局臺北區監理所民國99年2 月9 日所為之處分（原處
分案號：北監自裁字第裁40-ZFP036236號）聲明異議，本院裁定
如下：
    主    文
異議駁回。
    理    由
一、原處分意旨略以：異議人即受處分人甲○○所有之車牌號碼
    F8-7087 號自用一般小客車，於民國98年2 月25日16時37分
    許通過交通部臺灣區○道○○○路樹林收費站時，因有「汽
    車行駛於應繳費之公路不依規定繳費」之違規，經遠通電收
    股份有限公司（下稱遠通公司）依郵局掛號信函通知異議人
    應於98年4 月10日前補繳，但異議人仍未依期限補繳，經臺
    灣區○道○○○路局國道公路警察局公警交字第ZFP036236
    號舉發違反道路交通管理事件通知單（下稱舉發通知單），
    以異議人有道路交通管理處罰條例第27條第1 項規定之「汽
    車行駛於應繳費之公路不依規定繳費」之違規行為逕行舉發
    ，嗣因異議人不服舉發事實，遂於98年12月11日向原處分機
    關板橋監理站提出申訴，經該站於98年12月17日函請交通部
    臺灣區○道○○○路局樹林收費站（下稱樹林收費站）調查
    結果，仍認異議人違規事實明確，故依違反道路交通管理處
    罰條例第27條第1 項、違反道路交通管理事件統一裁罰基準
    及處理細則第41、43、44、67條規定，裁處新臺幣（下同）
    罰鍰3,000 元。
二、聲明異議意旨略以：異議人所有位於臺北縣中和市○○街10
    9 巷20號3 樓之1 之住處已於95年出售，高速公路通行費催
    繳通知單寄至該址，雖經該處管委會簽收，但迄今未通知本
    人，亦未退回郵局，致異議人無法繳費。爰提起本件異議，
    請求撤銷原處分云云。
三、按汽車行駛於應繳費之公路、橋樑、隧道或輪渡，不依規定
    繳費者，處汽車所有人或駕駛人3,000 元以上6,000 元以下
    罰鍰，並追繳欠費，道路交通管理處罰條例第27條第1 項定
    有明文。而電子收費車道，係指於高速公路收費站車道內設
    置，供營運單位向通行車輛收費之設施物及其相關收費設備
    ，僅適用於以高速公路電子收費票證扣款繳交通行費，不收
    現金與回數票，交通部臺灣區○道○○○路局電子收費作業
    管理要點第4 點亦規定甚明。是汽車駕駛人如有未申裝e通
    機（OBU ）行駛電子收費（ETC ）車道，而未依標誌、標線
    指示駛進收費站過站繳費，致欠繳通行費，經催繳未能於期
    限內補繳，而屬汽車行駛於應繳費之公路不依規定繳費之違
    規行為，經警舉發，經交通裁決主管機關調查後仍認定前揭
    違規行為屬實者，依違反道路交通管理事件統一裁罰基準及
    處理細則（以下簡稱處理細則）第44條第1 項及違反道路交
    通管理事件統一裁罰基準表（以下簡稱基準表）之規定，應
    對該汽車之駕駛人處以3,000 元之罰鍰。又按處理違反道路
    交通管理事件，有關文書送達之程序，依行政程序法之規定
    ，違反道路交通管理事件統一裁罰基準及處理細則第5 條亦
    有明文。又送達，於應受送達人之住居所、事務所或營業所
    為之；於應送達處所不獲會晤應受送達人時，得將文書付與
    有辨別事理能力之同居人、受僱人或應送達處所之接收郵件
    人員，行政程序法第72條第1 項前段、第73條第1 項規定綦
    詳。而所稱「住居所」，係民法上概念，指當事人依一定事
    實，足認以久住之意思，住於一定之地域者，即為設定其住
    所於該地，所謂「一定事實」，包括戶籍登記、居住情形等
    ，以戶籍登記資料為主要依據，但不以登記為要件。又汽車
    駕駛人之住址有變更者，應填具異動登記書，檢同身分證或
    戶口名簿，向公路監理機關申請，道路交通安全規則第75條
    第1 款復有明文。是異議人倘有遷徙住所事實，自應依該條
    規定辦理住址變更異動，否則其片面遷徙住所，又不辦理異
    動，亦未陳報新址，交通監理機關既無其他管道得知異議人
    住所變更之事實，自僅能就異議人原登記車籍地送達文書，
    此時倘異議人無從親自收受文書，其不利益自當歸由未陳報
    新址或申請地址異動之異議人自行承擔。
四、經查，異議人所有之車牌號碼F8-7087 號自用一般小客車，
    於98年2 月25日16時37分許通過樹林收費站時，因有「汽車
    行駛於應繳費之公路不依規定繳費」之違規，遠通公司依異
    議人所駕駛車輛之車籍地址即臺北縣中和市○○街109 巷20
    號3 樓之1 寄發「高速公路通行費催繳通知單」，經該址之
    管理員於98年3 月20日簽收無誤，而異議人復未依上開通知
    單指定之98年4 月10日補繳期限補繳通行費，認有「汽車行
    駛於應繳費之公路不依規定繳費」之違規行為，經內政部警
    政署國道公路警察局製單逕行舉發送達異議人（案號：公警
    局交字地ZF P036236號），亦經該址之管理員於98年6 月23
    日簽收無訛，嗣經原處分機關裁決處罰等情，有原處分機關
    違反道路交通管理事件裁決書、內政部警政署國道公路警察
    局舉發違反道路交通管理事件通知單（下稱舉發通知單）、
    採證照片1 張及交通部臺灣區○道○○○路局樹林收費站99
    年1 月7 日高樹稽字第0980002770號函暨檢附之舉發通知單
    送達證書、高速公路局委託遠通電收公司辦理電子收費業務
    送達證書等附卷可稽，此部分之事實，應堪認定。異議人固
    另以前開情詞置辯，然本件高速公路通行費催繳通知單及舉
    發通知單之寄送地址均係投遞當時異議人之車籍地即臺北縣
    中和市○○街109 巷20號3 樓之1 ，且經該址大樓管委會之
    受雇人簽收等情，有樹林收費站上開函文、高速公路局委託
    遠通電收公司辦理電子收費業務送達證書暨舉發通知單送達
    證書等各1 份在卷可證，又異議人之戶籍址雖早於92年8 月
    1 日已遷移至福建省金門縣烈嶼鄉上岐村青岐53之1 號，此
    情經本院依職權查明屬實，有異議人全戶戶籍資料查詢結果
    1 紙在卷可查，惟其竟未向原處分機關陳報新址，亦未依道
    路交通安全規則第75條第1 款之規定向公路監理機關辦理住
    址變更異動申請，況且該等文書亦經原址管委會簽收無誤，
    是異議人住所地異動之事實自難為公路監理機關即時查知，
    致本件催繳通知單及舉發通知單均先後送達異議人上開車籍
    地址，揆諸上開說明，此時異議人縱難以親自收受催繳通知
    單，並持以補繳通行費，其不利益自當歸由未陳報新址或申
    請地址異動之異議人自行承擔，亦難認遠通公司將此通知單
    送達異議人上開車籍地址，有違行政程序法第72條、第8條
    之規定。從而，本件催繳通知單既合法送達異議人，而異議
    人卻逾期未補繳，依前開說明意旨，自有不依規定繳費之違
    規，殆無疑義。是異議人前開辯解，尚難憑採。異議人確有
    「汽車行駛於應繳費之公路不依規定繳費」之違規事實，應
    堪認定。
五、綜上所述，異議人車輛行經電子收費設備，因有不依規定繳
    費之情形，經遠通公司通知補繳後逾期仍未繳納，則原處分
    機關調查認定異議人所為上開違規行為明確，而依道路交通
    管理處罰條例第27條第1 項及道路交通管理事件統一裁罰基
    準及處理細則第41條、第43條、第44條、第67條暨統一裁罰
    基準表之規定，裁處罰鍰3,000 元，其認事用法，並無違誤
    。從而，本件異議為無理由，應予駁回。
據上論斷，應依道路交通案件處理辦法第19條，裁定如主文。
中    華    民    國    99    年    3     月    12    日
                  交通法庭    法  官  鄭凱文
以上正本證明與原本無異
如不服本裁定應於送達後5日內向本院提出抗告狀
                              書記官  陳筱惠
中    華    民    國    99    年    3     月    12    日

司法院資訊處製作；財團法人民間司法改革基金會備份。
